【裁判字號】    92,簡,195
【裁判日期】    920731
【裁判案由】    全民健康保險
【裁判全文】
高雄高等行政法院簡易判決                          九十二年度簡字第一九五號
    原      告  甲○○
    訴訟代理人  丁○○
    被      告  中央健康保險局南區分局
    代  表  人  乙○    經理
    訴訟代理人  丙○○
右當事人間因全民健康保險事件，原告不服行政院衛生署中華民國九十一年五月一日
衛署訴字第０九一００二四六一九號訴願決定，提起行政訴訟。本院判決如左︰
    主  文
原告之訴駁回。
訴訟費用由原告負擔。
    理  由
一、緣原告於民國（下同）八十九年十二月一日入伍服役，嗣於同年月三十一日夜晚
    因車禍被撞昏迷，經送至財團法人奇美醫院（以下簡稱奇美醫院）治療，並使用
    健保卡獲被告支付醫療費用共計新台幣（下同）一六、一七九元，被告遂於九十
    年六月二十八日以健保南醫字第０九０二０００五四九號函，核定原告非全民健
    康保險之被保險人，向原告請求返還前開所墊付之醫療費用，原告對其非全民健
    康保險之被保險人並無爭執，而以奇美醫院應向國防部聯勤總部申請支付，被告
    並無支付義務為由，拒絕返還，被告遂於同年九月二十一日以健保南醫字第０九
    ０００一二六六四號函重覆揭示上開請求返還所墊付醫療費用之意旨，原告不服
    ，申請審議，遭審定駁回，提起訴願，亦遭決定駁回，遂提起本件行政訴訟主張
    ：原告於八十九年十二月一日起入伍服役，於同年月三十一日發生交通事故，緊
    急救護至奇美醫院，因不具全民健保之加保資格，故被告無代墊醫療費用給奇美
    醫院之義務，惟被告明知無保險給付義務，仍擅自給付之，其作業錯誤，不應由
    原告承擔，被告依全民健康保險法第四十五條後段規定，請求返還，於法無據，
    求為判決訴願決定、審議決定及原處分均撤銷等語。被告則以：原告因入伍服役
    ，於八十九年十二月三十一日至九十年一月八日住院期間，尚不符合全民健保加
    保資格，卻以健保保險對象身分入住奇美醫院就醫，當次之醫療費用一六、一七
    九元，被告已先行代為墊付，原告未依限期歸還，被告乃加計遲延利息並依法訴
    追，應為正當等語，資為抗辯。
二、按所謂行政處分者，係指行政主體，基於職權，就具體事件，所為發生公法上法
    律效果之單方行政行為而言，至行政機關所為單純事實之敘述（或事實通知）或
    理由之說明，既不因該項敘述或說明而生何法律上之效果者，自非行政處分，前
    行政法院四十四年判字第十八號、六十二年裁字第四十一號著有判例可資參照。
    查，本件被告係於九十年六月二十八日以健保南醫字第０九０二０００五四九號
    函，核定原告非屬全民健康保險之被保險人，並請求返還所墊付之系爭醫療費用
    。因原告函復拒絕返還，被告遂於同年九月二十一日再以健保南醫字第０九００
    ０一二六六四號函重覆請求原告返還所墊付之系爭醫療費用，此有上開二函件附
    訴願卷及台北高等行政法院九十一年度簡字五四八號卷可稽。則由上開被告二件
    函文意旨觀之，其第一次函應屬核定原告非屬全民健康保險之被保險人，並應退
    還墊付之醫療費用之行政處分，而第二次函僅重申上開函之意旨，應屬重覆處分
    而不生任何法律效果，原告之訴願書雖記載係不服被告之第二次函而提起訴願，
    惟原告於九十二年七月十六日本院庭訊時表明，本件爭訟係不服上開被告二函件
    ，故本件原告既係就被告所為之行政處分（第一次函）表明不服，其對該行政處
    分提起訴願及行政訴訟，程序上自無不合，不因其提出之訴願書及訴願決定機關
    之訴願決定書誤載原處分書之文號為第二次函之文號，而認定原告係就非行政處
    分不服，且因被告第一次函未告知原告救濟期間，則原告雖遲至九十一年三月一
    日始提起訴願，依行政程序法第九十八條第三項規定，因其自收受行政處分至提
    起訴願時尚未逾一年，仍視為於法定期間內提起訴願，於法並無不合，合先敘明
    。
三、次按「有下列情形之一者，非屬本保險保險對象，已參加者，應予退保：一、現
    役軍官、士官、士兵及軍校學生。．．．」、「保險對象依第十一條規定應退保
    者，自應退保之日起，不予保險給付；已受領保險給付者，應返還保險人所支付
    之醫療費用。．．．」行為時全民健康保險法第十一條第一款、第四十五條分別
    定有明文。
四、經查，原告八十九年十二月一日入伍服役，嗣於同年月三十一日夜晚因車禍被撞
    昏迷，經送至奇美醫院治療，並以健保身分向被告申請醫療費用共計一六、一七
    九元等情，為兩造分別陳明在卷，復有原告住院醫療費用清單影本附訴願卷足稽
    ，洵堪認定。則原告於入伍後，已非屬全民健康保險之對象，其仍持健保卡以全
    民健康保險對象之身分在全民健康保險特約醫療院所奇美醫院治療，使該醫院依
    全民健康保險醫療辦法，給予住院診療服務後，據以向被告申報核付相關費用一
    六、一七九元，揆諸前揭法律規定，系爭醫療費用自應由原告返還被告。故被告
    所為核定原告非全民健康保險之被保險人，並請求返還所墊付之系爭醫療費用之
    處分，並無違誤。訴願決定予以維持，亦無不合。原告起訴意旨求為撤銷，為無
    理由，應予駁回。並不經言詞辯論為之。
五、據上論結，本件原告之訴為無理由，爰依行政訴訟法第二百三十三條第一項、第
    二百三十六條、第一百九十五條第一項後段、第九十八條第三項前段，判決如主
    文。
中      華      民      國    九十二    年      七      月    三十一    日
                              高雄高等行政法院第一庭
                                          法      官  李協明
右為正本係照原本作成。右正本證明與原本無異
如不服本判決，應於送達後二十日內，向本院提出上訴狀並表明上訴理由，如於本判
決宣示後送達前提起上訴者，應於判決送達後二十日內補提上訴理由書（須按他造當
事人人數附繕本）。
提起上訴應預繳送達用雙掛號郵票七份（每份三十四元）。
中      華      民      國    九十二    年      七      月    三十一    日
                                          法院書記官  蔡玫芳
附註：
行政訴訟法第二百三十五條（第一項、第二項）：
對於適用簡易程序之裁判提起上訴或抗告，須經最高行政法院之許可。
前項許可，以訴訟事件所涉及之法律見解具有原則性者為限。


司法院資訊處製作；財團法人民間司法改革基金會備份。
